臺灣臺南地方法院民事判決　　　　　　　95年度訴字第1882號
原　　　告　戊○○
　　　　　　甲○○
共　　　同
訴訟代理人　張天良律師
複代理人　　許世烜律師
　　　　　　地○○
被　　　告　丁○○
　　　　　　丙○○
被　　　告　亥○○
　　　　　　庚○○
　　　　　　天○
　　　　　　戌○○
　　　　　　酉○○
　　　　　　申○○○
　　　　　　辛○
　　　　　　寅○○○
　　　　　　子○○○
　　　　　　壬○○○
　　　　　　未○○
　　　　　　午○○
　　　　　　巳○○
　　　　　　卯○
　　　　　　辰○
　　　　　　丑○○○
　　　　　　癸○○○
　　　　　　乙○○
　　　　　　己○○
上列當事人間請求拆屋交地事件，經本院於民國96年7月9日最後
言詞辯論終結，判決如下：
    主  文
被告應將坐落台南縣安定鄉○○段三九三地號、面積四五六平方
公尺、地目建土地內如附圖所示編號A-2部分面積三三點七六平
方公尺之建物拆除，並將該部分土地交還原告戊○○。
被告應將坐落台南縣安定鄉○○段三九二之三地號、面積三一二
平方公尺、地目建土地內如附圖所示編號A-1部分面積一一三點
七平方公尺之建物及編號B部分面積十三點五四平方公尺之鴿舍
拆除，並將該等部分土地交還原告甲○○。
訴訟費用新台幣貳萬零肆拾捌元由被告連帶負擔。
本判決於原告以新台幣伍拾萬伍仟元供擔保後，得假執行。被告
如於假執行程序終結前，以新台幣壹佰伍拾壹萬貳仟伍佰元為原
告預供擔保，得免為假執行。
    事實及理由
壹、程序問題：
一、原告於起訴狀繕本送達被告後，於96年1月2日具狀，以被告
    亥○○、庚○○、天○、戌○○、酉○○、申○○○、辛○
    　、寅○○○、子○○○、壬○○○、未○○、午○○、巳
    ○○、卯○　、辰○、丑○○○、癸○○○、乙○○、己○○亦為系爭各該建物之公同共有人為由，追加上開之人為被
    告，合於民事訴訟法第255條第1項第5款規定：「該訴訟標
    的對於數人必須合一確定時，追加其原非當事人之人為當事
    人者。」之要件，應予准許，合先敘明。
二、本件被告亥○○、庚○○、天○、戌○○、酉○○、申○○○、辛○　、寅○○○、子○○○、壬○○○、未○○、午
    ○○、巳○○、卯○　、辰○、丑○○○、癸○○○、乙○○等人經合法通知，未於最後言詞辯論期日到場，核無民事
    訴訟法第386條所列各款情形，爰依原告之聲請，由其一造
    辯論而為判決。
貳、實體方面：
一、原告起訴主張：坐落台南縣安定鄉○○段393地號、面積456
    平方公尺、地目建土地 (下稱系爭393地號土地)為原告戊○○所有，同段392-3地號、面積312平方公尺、地目建土地 (
    下稱系爭392-3地號土地)原告甲○○所有。上開二筆土地內
    如附圖所示斜線部分有一屋齡已經60餘年建物 (下稱系爭建
    物)，依被告丙○○在本院94年度執字第41185號事件所提出
    陳報狀記載「該建物是其爺爺所建築」，則系爭建物之原始
    建築人是被告丙○○之爺爺方連智，被告等人是方連智遺產
    之繼承人，方連智或被告並無佔用系爭土地之權源，爰依民
    法第767條規定提起本件訴訟，並聲明：(一)被告等應將坐落
    系爭393地號土地內如附圖所示A-2部分面積33.76平方公尺
    之建物拆除，並將該部分土地交還原告戊○○。(二)被告應將
    坐落系爭392-3地號土地內如附圖所示A-1部分面積113.7平
    方公尺之建物拆除，並將該部分土地交還原告甲○○。(三)被
    告應將坐落系爭392-3地號土地內如附圖所示B部分面積
    13.54平方公尺之建物拆除，並將該部分土地交還原告甲○○。並願供擔保，請准宣告假執行。
三、被告亥○○、庚○○、天○、戌○○、酉○○、申○○○、辛○　、寅○○○、子○○○、壬○○○、未○○、午
    ○○、巳○○、辰○、丑○○○、乙○○經合法通知，均未
    於言詞辯論期日到場，亦未提出任何證據資料供本院參酌，
    被告丁○○則辯稱：房子是伊祖父留下來的，且有合法申請
    建照等語；被告丙○○、卯○　則辯以：原告買土地時即知
    道房子有問題，卻執意要買，就算要拆除，也要有合理之補
    償等語；被告癸○○○則陳稱：當初債權人聲請拍賣時，伊
    有問過銀行，銀行說不包含房屋，房屋也不能拆除等語；被
    告己○○則以：這房子一直有人住，原告不能主張說拆就拆
    等語，資為抗辯。並均聲明：求為判決駁回原告之訴及假執
    行之聲請。
四、經本院於96年6月20日言詞辯論期日與兩造整理並協商之結
    果，兩造不爭執之事實及本件之爭點確認如下：
（一）不爭執之事實：
  　1.坐落台南縣佳安定鄉○○段地號393、地目建、面積456平
  　　方公尺土地為為原告戊○○所有，同段地號392-3地號、
　　  地目建、面積312平方公尺土地為原告甲○○所有。
　　2.上開二筆土地有被告之被繼承人方連智所建築如台南縣新
　　　化地政事務所於96年1月10日法矚土字第17號複丈成果圖
　    所示，Ａ部分磚造平房一棟（面積147.46平方公尺）及Ｂ
　    部分鴿屋一棟（面積15.34平方公尺）。
　　3.系爭上開二筆土地係原告向法院拍賣取得（案號：本院94
　　　年度執字第41185號）。
(二)、爭點：
    被告是否有繼續使用系爭土地之合法權源？
四、得心證之理由：
（一）按所有人對於無權占有或侵奪其所有物者，得請求返還之
      。對於妨害其所有權者，得請求除去之。有妨害其所有權
　    之虞者，得請求防止之，民法第767條定有明文。又以無
　    權占有為原因，請求返還土地者，占有人對土地所有權存
　　　在之事實無爭執，而僅以非無權占有為抗辯者，土地所有
　　　權人對其土地被無權占有之事實無舉證責任，占有人自應
      就其取得占有係有正當權源之事實證明之（最高法院85年
　    度台上字第1120號判決意旨參照）。
（二）本件系爭393、392-3地號土地分別為原告戊○○、甲○○
      所有，有土地登記簿謄本及所有權影本在卷可稽，並為到
      場之被告所不爭執，則被告抗辯其占有系爭土地有合法權
      源，自應就占有系爭土地之合法權源負舉證之責。被告雖
      以其爺爺所建之系爭建物有合法申請建照，而認其對系爭
      土地自有合法使用權源云云。然經本院函詢台南縣安定鄉
      公所關於系爭房屋於起造前後有無向該所申請核發建築執
      照等情，經該所以96年8月17日所建字第0960007922號函
      覆：「因該房屋係舊有房屋，未申請建、使照」等語，被
      告抗辯有合法申請建築執照云云，並不足採。另被告復未
      能證明其有占用系爭土地之權利，被告所辯，應屬無據。
      則依據上揭民法第767條之規定，原告請求被告將占用系
      爭土地部分之建物拆除，即有理由。
五、綜上所述，被告因共同繼承其被繼承人方連智所有之系爭建
    物分別無權占用原告二人所有之系爭393、392-3地號土地，
    範圍如附圖斜線A-1、A-2、B部分所示，從而，原告本於所
    有權及繼承之法律關係，請求被告分別將系爭建物如附圖斜
    線部分所示之範圍拆除，將土地分別返還原告，為有理由，
    應予准許。並依民事訴訟法第87條第1項規定，確定訴訟費
    用20,048元（即裁判費16,048元、地政規費4,000元）由被
    告連帶負擔。
六、原告陳明願供擔保，請准宣告假執行，核無不合，爰酌定相
    當擔保金額准許之。
七、結論：原告之訴為有理由，依民事訴訟法第78條、第87條第
    1項、第390條第2項、第392條第2項、第3項之規定，判決如
    主文。
中　　華　　民　　國　　96　　年　　9   　月　　17　　日
                  民事第一庭法　官　李杭倫
以上正本係照原本作成
如對本判決上訴，須於判決送達後20日內向本院提出上訴狀
中　　華　　民　　國　　96　　年　　9   　月　　17　　日
                                書記官　蔡曉
